ACORDAO-COMPLETO-2415475

ACÓRDÃO 6889/2020 ATA 20/2020 - PRIMEIRA CÂMARA

VISTOS, relatados e discutidos estes autos de embargos de declaração opostos por Genivaldo de Brito Chaves ao Acórdão 5476/2020-TCU-Primeira Câmara.
ACORDAM os Ministros do Tribunal de Contas da União, reunidos em sessão da Primeira Câmara, ante as razões expostas pelo relator e com fundamento nos artigos 32, inciso II, e 34 da Lei 8.443/1992, em: 
9.1. conhecer dos embargos de declaração para, no mérito, rejeitá-los;
9.2. alertar o embargante que a oposição de novos embargos com caráter protelatório será conhecida como mera petição, sem efeito suspensivo, nos termos do artigo 287, § 6º, do Regimento Interno, o qual não suspenderá a consumação do trânsito em julgado do acórdão condenatório;
9.3. dar ciência dessa deliberação ao embargante.

Embargos de Declaração em Recurso de Reconsideração em Tomada de Contas Especial.

Primeira Câmara

Município de Sales - SP.

3. Interessados/Responsáveis/Embargante:
3.1. Responsável: Genivaldo de Brito Chaves (XXX.184.628-XX)
3.2. Embargante: Genivaldo de Brito Chaves (XXX.184.628-XX).

13.1. Ministros presentes: Benjamin Zymler (na Presidência), Walton Alencar Rodrigues (Relator), Bruno Dantas e Vital do Rêgo.
13.2. Ministros-Substitutos presentes: Augusto Sherman Cavalcanti e Weder de Oliveira.

WALTON ALENCAR RODRIGUES

Ministro Walton Alencar Rodrigues.

Trata-se de embargos de declaração opostos por Genivaldo de Brito Chaves (peça 75) ao Acórdão 5476/2020-TCU-Primeira Câmara, o qual negou provimento a recurso de reconsideração interposto pelo embargante em face do Acórdão 5832/2018-TCU-Primeira Câmara, relatado pelo E. Ministro Bruno Dantas, cujo teor da parte dispositiva é o seguinte:
VISTOS, relatados e discutidos estes autos de tomada de contas especial instaurada pelo Ministério do Turismo em desfavor de Genivaldo de Brito Chaves, ex-Prefeito do Município de Sales/SP, em razão da impugnação total de despesas do Convênio 494/2010 (Siafi/Siconv 735850) , que tinha por objeto apoio à realização do evento intitulado "28ª Festa do Peão de Boiadeiro de Sales";
ACORDAM os Ministros do Tribunal de Contas da União, reunidos em sessão da Primeira Câmara, ante as razões expostas pelo Relator, em:
9.1. considerar revel Genivaldo de Brito Chaves, para todos os efeitos, dando-se prosseguimento ao processo, nos termos do art. 12, § 3º, da Lei 8.443/1992;
9.2. com fundamento nos arts. 1º, inciso I, 16, inciso III, alíneas 'b' e 'c', e 19 da Lei 8.443/1992, julgar irregulares as contas de Genivaldo de Brito Chaves e condená-lo ao pagamento do débito discriminado a seguir, atualizado monetariamente e acrescido dos juros de mora devidos, calculado desde a data de ocorrência indicada até sua efetiva quitação, na forma da legislação vigente, fixando o prazo de 15 (quinze) dias, a contar do recebimento da notificação, para que seja comprovado, perante este Tribunal, o recolhimento da quantia ao Tesouro Nacional, nos termos do art. 23, inciso III, alínea "a", da referida Lei, c/c o art. 214, inciso III, alínea "a", do Regimento Interno do TCU:
	VALOR ORIGINAL (R$) 
	DATA DA OCORRÊNCIA

	71.132,60
	18/5/2011

9.3. com fundamento no art. 57 da Lei 8.443/1992, aplicar a Genivaldo de Brito Chaves multa no valor de R$ 10.000,00 (dez mil reais) , atualizado monetariamente desde a data do presente acórdão até a do efetivo recolhimento, se for pago após o vencimento, na forma da legislação vigente, fixando o prazo de 15 (quinze) dias, a contar do recebimento da notificação, para que seja comprovado, perante este Tribunal, o recolhimento da quantia ao Tesouro Nacional, nos termos do art. 23, inciso III, alínea "a", da referida Lei, c/c o art. 214, inciso III, alínea "a", do Regimento Interno do TCU;
9.4. com fundamento no art. 26 da Lei 8.443/1992, autorizar, se requerido, o pagamento da importância devida em até 36 (trinta e seis) parcelas mensais e consecutivas, fixando o prazo de 15 (quinze) dias, a contar do recebimento da notificação, para que seja comprovado, perante este Tribunal, o recolhimento da primeira parcela, e de 30 (trinta) dias, a contar da parcela anterior, para que seja comprovado o recolhimento das demais parcelas, devendo incidir sobre cada valor mensal os devidos acréscimos legais, na forma prevista na legislação vigente, além de alertar que a falta de comprovação do recolhimento de qualquer parcela importará no vencimento antecipado do saldo devedor, nos termos do art. 217 do Regimento Interno do TCU;
9.5. com fundamento no art. 28 da Lei 8.443/1992, autorizar, desde logo, a cobrança judicial das dívidas, caso não atendida a notificação;
9.6. com fundamento no art. 16, § 3º, da Lei 8.443/1992, c/c art. 209, § 7º, do Regimento Interno do TCU, remeter cópia deste acórdão à Procuradoria da República em São Paulo, para adoção das medidas que entender cabíveis, bem como ao Tribunal de Contas do Estado de São Paulo (TCE-SP) ;
9.7. dar ciência deste acórdão ao Ministério do Turismo e ao responsável. 
Em apertada síntese, o embargante aponta obscuridade e contradição no acórdão guerreado em não considerar: a falta de renovação de citação após a inclusão novas peças ao processo, obtidas em medida saneadora, caracterizando prejuízo ao contraditório e à ampla defesa; prova de pagamento de "cachês" aos artistas que se apresentaram no evento mediante transferência bancária para a empresa intermediadora; evidência de nexo causal entre os recursos do convênio e a aplicação da despesa ante a apresentação de cartas de exclusividade para dias e locais do evento, a qual caracteriza falha de natureza formal e não implica débito ao Erário, na linha dos Acórdão 936/2019-TCU-Plenário, relator E. Ministro José Múcio Monteiro, e 1435/2017-TCU-Plenário, relator E. Ministro Vital do Rêgo.
Por fim, requer ao acolhimento dos embargos para, no mérito, provê-los e, excepcionalmente, atribuir-lhes efeitos infringentes.
É o relatório.

Willians Keste Millan (309947/OAB-SP)

Não atuou.

TOMADA DE CONTAS ESPECIAL. CONVÊNIO. MINISTÉRIO DO TURISMO. REALIZAÇÃO DE EVENTO. IMPUGNAÇÃO PARCIAL DAS DESPESAS. CITAÇÃO. REVELIA. IRREGULARIDADE NA EXECUÇÃO FINANCEIRA. IRREGULARIDADE DAS CONTAS. DÉBITO. MULTA. RECURSO DE RECONSIDERAÇÃO. CONHECIMENTO. INSUFICIÊNCIA DO APELO PARA INFIRMAR A DECISÃO RECORRIDA. NEGATIVA DE PROVIMENTO. EMBARGOS DE DECLARAÇÃO. CONHECIMENTO. AUSÊNCIA DE VÍCIOS DE CONTRADIÇÃO E DE OMISSÃO NA DELIBERAÇÃO EMBARGADA. REJEIÇÃO. CIÊNCIA.

TOMADA DE CONTAS ESPECIAL (TCE)

não atuaram.

Conheço dos embargos de declaração opostos por Genivaldo de Brito Chaves (peça 75) ao Acórdão 5476/2020-TCU-Primeira Câmara, preenchidos os requisitos de admissibilidade estabelecidos nos artigos 32, inciso II, e 34 da Lei 8.443/1992.
A decisão guerreada negou provimento a recurso de reconsideração interposto pelo embargante em face do Acórdão 5832/2018-TCU-Primeira Câmara, o qual julgou irregulares as contas do responsável, condenou-o ao ressarcimento de dano e ao pagamento de multa em razão da não-comprovação do regular dos recursos federais transferidos pelo Ministério do Turismo à referida municipalidade por meio do Convênio 494/2010, cujo objeto era apoio à realização do evento intitulado "28ª Festa do Peão de Boiadeiro de Sales".
Nesta feita, o embargante acusa obscuridade e contradição no acórdão guerreado em não considerar: falta de renovação de citação após a inclusão novas peças ao processo, obtidas em resposta a medida saneadora, a caracterizar prejuízo ao contraditório e à ampla defesa; prova de pagamento de "cachês" aos artistas que se apresentaram no evento mediante transferência bancária dos recursos do convênio para a empresa intermediadora; evidência de nexo causal entre os recursos do convênio e a aplicação da despesa ante a apresentação de cartas de exclusividade para dias e locais do evento, a relevar eventual falha na contratação direta por inexigibilidade, na linha de precedentes deste Tribunal.
Quanto ao mérito, não assiste razão ao embargante.
Os fundamentos do voto condutor do Acórdão 5476/2020-TCU-Primeira Câmara foram claros ao afastar a arguição de nulidade suscitada pelo embargante, porquanto as informações e os documentos posteriormente acrescidos aos autos, em resposta à medida saneadora ordenada pelo relator a quo, E. Ministro Bruno Dantas, tais como extratos bancários, aplicações financeiras, processos licitatórios, contratos, notas fiscais e processos de pagamentos, nada mais eram que elementos probantes da prestação de contas que já deveriam ter sido apresentados pelo responsável ao órgão concedente, na fase interna, e ao Tribunal por ocasião da citação, por força do instrumento de convênio.
A decisão embargada também foi contundente em considerar que, à mingua de regular contratação direta, por inexigibilidade, nos termos da lei, eram insuficientes as cartas de exclusividade para demonstrar a existência de liame causal entre os recursos do convênio e a aplicação da despesa na realização do evento cultural, a qual somente poderia ser evidenciada pela apresentação de prova pagamento de "cachês" aos artistas que se apresentaram no evento, conforme expressa cláusula do termo de convênio e jurisprudência da Corte de Contas.
Sob a roupagem de alegação de vícios de contradição e obscuridade, busca o embargante, na verdade, rediscutir conteúdo probatório e provocar nova apreciação dos fatos, incabíveis na espécie recursal. Caraterizado o ânimo protelatório dos presentes embargos, deve o responsável ser alertado que futuras impugnações desse naipe serão recebidas como mera petição, sem efeito suspensivo, nos termos do artigo 287, § 6º, do Regimento Interno, a qual não suspenderá a consumação do trânsito em julgado do acórdão condenatório.
Ante o exposto, rejeito os declaratórios e voto por que o Tribunal acolha minuta que ora submeto à apreciação do colegiado.
TCU, Sala das Sessões Ministro Luciano Brandão Alves de Souza, em 23 de junho de 2020.
WALTON ALENCAR RODRIGUES 
Relator